【裁判字號】    97,抗,47
【裁判日期】    970814
【裁判案由】    選派清算人抗告
【裁判全文】
臺灣彰化地方法院民事裁定                97年度抗字第47號
    抗  告  人  甲○○
上列當事人聲請解任清算人並選派清算人事件，抗告人對於中華
民國97年7 月17日本院裁定（97年度司字第47號）提起抗告，本
院裁定如下
    主  文
抗告駁回。
抗告程序費用新臺幣壹仟元由抗告人負擔。
    理  由
一、按公司（股份有限公司）之清算，以董事為清算人，但公司
    法或章程另有規定或股東會另選清算人時，不在此限，不能
    依前項之規定定清算人時，法院得因利害關係人之聲請，選
    派清算人，公司法第322 條定有明文。又公司之清算，係指
    以了結已解散公司之一切法律關係，並分配其財產為目的之
    程序而言。惟公司係法人，欠缺自然人死亡時之繼承制度，
    其結果，除合併及破產外，公司因解散當然進入普通清算程
    序，斯時股份有限公司之清算乃以全體董事為當然清算人（
    法定清算人），並無待利害關係人之聲請，僅股份有限公司
    於無法依公司法第322 條第1 項規定，定其清算人時，利害
    關係人始得向法院聲請選派清算人而已。而公司法第322 條
    第2 項所謂「不能依前項規定定清算人」，係指當董事因故
    （如因經濟犯罪而逃匿無蹤、因案服刑中等）不能擔任清算
    人而言，於此情形下，章程如未訂定清算人，且股東會亦不
    能選任清算人時，法院始得因利害關係人之聲請而選派清算
    人。董事既為當然之法定清算人，如董事於客觀上並無不能
    擔任清算人之事故存在，則不論董事之主觀意願為何，均非
    本條項所稱之「不能依前項規定定清算人」。故利害關係人
    聲請法院選派清算人者，利害關係人須提出證據證明(一)股份
    有限公司之董事有不能就任；(二)章程未預先訂定清算人；(三)
    股東會有不能選任清算人等事實，否則其聲請即非適法。
二、本件抗告意旨略以：順東工業股份有限公司（下稱順東公司
    ）之全體董事皆長年居於國外或於國外任職，恐無法擔任清
    算人之職務。順東公司目前亦因董事僅持股37.17%，欲召開
    股東會顯有困難，既無法召開股東會，則選任清算人一事，
    恐需貴院另行選派清算人。又聲請人於順東公司重整期間，
    因個人之因素，已向貴院聲請解任重整人在案，且順東公司
    於重整中期及破產期間，聲請人皆未參與，對順東公司之情
    況，已無法了解，恐無能力擔任清算人之職務。況順東公司
    於破產期間之財產處分，經四次拍賣皆無人應買，於清算期
    間欲處分該資產，恐有困難。另順東公司之車輛，已無法查
    得遭何人使用，無法處理，於清算期間欲處分該資產，亦有
    困難云云。
三、經查，依聲請人所提出之順東公司登記查詢資料及董事、監
    察人名單所示，順東公司之董事，除聲請人外，尚有楊勝富
    （董事長）、楊陳玉梅（所代表法人名稱：順太投資有限公
    司）、楊育睿（原名楊致宗），且依卷附戶籍個人基本資料
    查詢結果所示，聲請人及董事楊陳玉梅、楊育睿均仍設籍於
    國內，抗告人並未提出相當之證據證明而空言主張全體董事
    皆長年居於國外或於國外任職，恐無法擔任清算人之職務云
    云，是否屬實，已有疑問。又縱使聲請人所稱全體董事皆長
    年居於國外或於國外任職乙節屬實，其客觀上亦難遽認全體
    董事均有不能擔任清算人之情事存在。再者，依公司法第17
    3 條第4 項、第220 條規定，董事因股份轉讓或其他理由，
    致董事會不為召集或不能召集股東會時，得由持有已發行股
    份總數百分之三以上股份之股東，報經主管機關許可，自行
    召集；監察人除董事會不為召集或不能召集股東會外，得為
    公司利益，於必要時，召集股東會。而抗告人已自承順東公
    司之董事持股達37.17%，已逾上開比例，故順東公司亦非不
    得透過上開程序召集股東會選任清算人。準此，本件尚與首
    揭說明有關聲請法院選派清算人之要件有間。故抗告人聲請
    本院解任其法定清算人之職務，並另行選派清算人，於法未
    合，其聲請自無從准許，應予駁回。原裁定以抗告人之聲請
    於法無據，而予以駁回，並無違誤。抗告人執前開理由提起
    抗告，請求廢棄原裁定，難謂有理由。
四、結論：本件抗告為無理由，依非訟事件法第46條、第21條第
    2 項，民事訴訟法第495 條之1 第1 項、第449 條第1 項、
     第95條、第78條，裁定如主文。
中    華    民    國    97    年    8     月    14    日
                  民事第二庭    審判長法  官  康弼周
                                      法  官  施錫揮
                                      法  官  陳連發
以上正本係照原本作成。
如不服本裁定，僅得於收受本裁定正本送達後10日內，以適用法
規顯有錯誤為理由，向本院提出再抗告狀（須附繕本一份及繳納
再抗告裁判費新臺幣1,000 元），並經本院許可後始可再抗告。
中    華    民    國    97    年    8     月    14    日
                                      書記官  施惠卿


司法院資訊處製作；財團法人民間司法改革基金會備份。
